臺灣高等法院刑事判決
111年度上訴字第2904號
上  訴  人  
即  被  告  余健安

上列上訴人因違反公司法等案件，不服臺灣基隆地方法院109年
度訴字第693號，中華民國111年4月25日第一審判決（起訴案號
：臺灣基隆地方檢察署109年度偵字第301號），提起上訴，本院
判決如下：
    主  文
上訴駁回。
    理  由
一、按刑事訴訟法第361條第1項、第2項規定，不服地方法院之
    第一審判決而上訴者，須提出上訴書狀，並應敘述具體理由
    。就修法過程以觀，原草案為：「依前項規定提起上訴者，
    其上訴書狀應敘述理由，並引用卷內訴訟資料，具體指摘原
    審判決不當或違法之事實。其以新事實或新證據為上訴理由
    者，應具體記載足以影響判決結果之理由。」嗣經修正通過
    僅保留「上訴書狀應敘述具體理由」之文字，其餘則刪除，
    故所稱「具體理由」，並不以其書狀應引用卷內訴訟資料，
    具體指摘原審判決不當或違法之事實，亦不以於以新事實或
    新證據為上訴理由時，應具體記載足以影響判決結果之情形
    為必要。但上訴之目的，既在請求第二審法院撤銷或變更第
    一審之判決，所稱「具體」，當係抽象、空泛之反面，若僅
    泛言原判決認事用法不當、採證違法或判決不公、量刑過重
    等空詞，而無實際論述內容，即無具體可言。從而，上開法
    條規定上訴應敘述具體理由，係指須就不服判決之理由為具
    體之敘述而非空泛之指摘而言（最高法院106年度第8次刑事
    庭會議決議參照）；又按依刑事訴法第367條但書規定，應
    命補正上訴理由者，以上訴書狀未敘述理由或上訴有同法第
    362條前段之情形為限。如認上訴書狀已敘述理由，但其理
    由非屬具體，其所為上訴，即不符上訴之法定要件，自得逕
    行判決駁回，無上開第367條但書規定之適用（最高法院刑
    事判決105年度台上字第3392號判決參照）。
二、經查，本件原審以上訴人即被告余健安之自白、證人李達人
    、陳志昌、蘇佩珊、蘇志煌、余世毫於調查、偵訊及本院審
    理之證述、安森公司在臺灣土地銀行松南分行帳號000-000-
    00000-0號帳戶、安室公司在臺灣土地銀行松南分行帳號000
    -000-00000-0號帳戶、安貿公司在臺灣土地銀行松南分行帳
    號000-000-00000-0號帳戶客戶基本資料及交易明細、被告
    在玉山銀行帳號0000000000000號帳戶顧客基本資料及交易
    明細、蘇志煌在臺灣土地銀行帳號000-000-00000-0號帳戶
    、安森公司籌備處在玉山銀行帳號0000000000000號帳戶之
    顧客基本資料及交易明細、安室公司、安森公司「資本額變
    動表」、「股東繳納現金股款明細表」、安森公司、安室公
    司、安貿公司之公司登記卷宗影本，認定被告所為係犯商業
    會計法第71條第5款之利用不正方法使會計事項發生不實結
    果罪及刑法第214條之使公務員登載不實罪（被告以一行為
    同時觸犯上開2罪名，為想像競合犯，應從情節較重之利用
    不正方法使會計事項發生不實結果罪處斷）、公司法第9條
    第1項前段之未繳納股款罪、商業會計法第71條第5款之利用
    不正方法使會計事項發生不實結果罪及刑法第214條之使公
    務員登載不實罪（被告以一行為，同時觸犯上開三罪名，為
    想像競合犯，應從一重論以公司法第9條第1項前段未繳納股
    款罪），被告所犯上開二罪，犯意各別，行為殊異，應分論
    併罰，並以行為人之責任為基礎，審酌被告身為安森公司、
    安室公司、安貿公司之實際負責人，未按實登記發起人之股
    數金額，製作不實之「股東繳納現金股款明細表」，交由不
    知情之會計師送交臺北市政府辦理公司設立登記；又辦理公
    司增資，未使股東繳納股款，逕以數個銀行帳戶相互匯款，
    以匯款資料表明收足，上開情節均影響安森公司、安室公司
    、安貿公司之股東、債權人及交易相對人之交易安全，並足
    以生損害於告訴人及臺北市政府對於公司登記管理之正確性
    ，所為應予非難，參以被告之犯後態度，兼衡其犯罪動機、
    目的、手段、大學畢業之智識程度、從商、自述家境貧困之
    家庭經濟生活狀況等一切情狀，分別量處有期徒刑6月、4月
    ，應執行有期徒刑8月，暨均諭知如易科罰金之折算標準。
    原審已詳敘其所憑證據、認定理由及量刑依據，從形式上觀
    察並無任何採證認事、用法或量刑之不當或違法。
三、被告上訴意旨略以：被告同意事實，卻不同意判決之刑責，
    因刑責過重，提起上訴，刑期應以有期徒刑3至6個月，緩刑
    1年為限等語。經查，原判決就被告之犯罪事實之認定及科
    刑部分之量刑基礎，已於理由欄內具體說明，業如前述，被
    告上訴意旨雖已敘述上訴理由，但僅空言泛稱刑期過重云云
    ，並未指出原判決之量刑有何不當或違法之處，亦未就其不
    服原判決之理由為具體之敘述，參諸首揭法條暨說明，即與
    未敘述具體理由無異。據此，本件上訴顯不合法定程式，應
    予駁回，並不經言詞辯論為之。
據上論斷，應依刑事訴訟法第367條前段、第372條，判決如主文
。
中　　華　　民　　國　　111 　年　　8 　　月　　24　　日
                  刑事第十六庭  審判長法　官 劉嶽承
                                      法　官 廖紋妤
                                      法　官 王耀興
以上正本證明與原本無異。
如不服本判決，應於收受送達後20日內向本院提出上訴書狀，其
未敘述上訴之理由者並得於提起上訴後20日內向本院補提理由書
（均須按他造當事人之人數附繕本）「切勿逕送上級法院」。
                                      書記官 蘇佳賢
中　　華　　民　　國　　111 　年　　8 　　月　　24　　日
附錄：本案論罪科刑法條全文
中華民國刑法第214條
明知為不實之事項，而使公務員登載於職務上所掌之公文書，足
以生損害於公眾或他人者，處3 年以下有期徒刑、拘役或1 萬 5
 千元以下罰金。
公司法第9條
公司應收之股款，股東並未實際繳納，而以申請文件表明收足，
或股東雖已繳納而於登記後將股款發還股東，或任由股東收回者
，公司負責人各處5 年以下有期徒刑、拘役或科或併科新臺幣50
 萬元以上250 萬元以下罰金。
有前項情事時，公司負責人應與各該股東連帶賠償公司或第三人
因此所受之損害。
第1 項經法院判決有罪確定後，由中央主管機關撤銷或廢止其登
記。但判決確定前，已為補正者，不在此限。
公司之負責人、代理人、受僱人或其他從業人員以犯刑法偽造文
書印文罪章之罪辦理設立或其他登記，經法院判決有罪確定後，
由中央主管機關依職權或依利害關係人之申請撤銷或廢止其登記
。
商業會計法第71條
商業負責人、主辦及經辦會計人員或依法受託代他人處理會計事
務之人員有下列情事之一者，處5 年以下有期徒刑、拘役或科或
併科新臺幣60萬元以下罰金：
一、以明知為不實之事項，而填製會計憑證或記入帳冊。
二、故意使應保存之會計憑證、會計帳簿報表滅失毀損。
三、偽造或變造會計憑證、會計帳簿報表內容或毀損其頁數。四
    、故意遺漏會計事項不為記錄，致使財務報表發生不實之結
    果
    。
五、其他利用不正當方法，致使會計事項或財務報表發生不實之
    結果。